【裁判字號】    96,簡上,514
【裁判日期】    970129
【裁判案由】    妨害自由
【裁判全文】
臺灣板橋地方法院刑事判決             96年度簡上字第514號
上  訴  人  丙○○
即  被  告
上列上訴人即被告因妨害自由案件，不服本院於民國96年4 月30
日所為之96年度簡字第291 號第一審簡易判決（原聲請簡易判決
刑案號：95年度偵字第27512 號）提起上訴，本院管轄之第二審
合議庭判決如下：
    主  文
原判決撤銷。
丙○○以加害生命、身體之事，恐嚇他人致生危害於安全，處拘
役貳拾日，如易科罰金，以新台幣壹仟元折算壹日。減為拘役拾
日，如易科罰金，以新台幣壹仟元折算壹日。
    事  實
一、緣丙○○與羅素瀅前為男女朋友關係，於民國95年9 月9 日
    晚間22時許，羅素瀅在丙○○所經營位在臺北縣新店市○○
    路178 號之火鍋店喝醉酒，丙○○見狀上前制止，羅素瀅不
    從，遂撥打電話通知其前夫乙○○前來，並持酒瓶丟擲丙○
    ○致傷。丙○○則通知其父母前來店內協助處理善後，旋經
    店內同事送往位在臺北縣新店市○○路289 號之財團法人慈
    濟綜合醫院臺北分院治療傷勢。詎丙○○在該院急診室治療
    中，得悉乙○○與其父母在上開店內發生口角，心生不滿，
    遂基於恐嚇之犯意，於翌日（即10日）凌晨4 時45分許，以
    羅素瀅所有之0000000000號行動電話，發送內容為：「我是
    阿德，你死定了」等加害生命、身體之事之簡訊，至乙○○
    所持用之0000000000號行動電話，對當時在其板橋市○○○
    路316 之2 號住處之乙○○施加恐嚇，致生危害於安全。嗣
    於同日凌晨5 時7 分許，見乙○○回傳簡訊稱：「你先管好
    你自己吧！小鬼！」等語，丙○○遂又以羅素瀅所有之行動
    電話接續發送內容為：「走著瞧，我叫阿德」等加害生命、
    身體之事之簡訊，至乙○○所持用之上述行動電話，對乙○
    ○施加恐嚇，致生危害於安全。乙○○見狀又回傳簡訊稱：
    「她現在就在我身邊，我抱著她睡覺，怎樣？」等語，丙○
    ○旋於同日凌晨5 時10分許，再以羅素瀅所有之行動電話接
    續發送內容為：「等我出去你就好玩了，毒蟲」等加害生命
    、身體之事之簡訊，至乙○○所持用之上述行動電話，對乙
    ○○施加恐嚇，致生危害於安全。
二、案經乙○○訴由臺北縣政府警察局海山分局報告臺灣板橋地
    方法院檢察署檢察官偵查後聲請以簡易判決處刑。
    理  由
一、訊據被告丙○○於偵查及本院審理中，固不否認於上開時地
    發送上述3 則簡訊至告訴人乙○○所持用之0000000000號行
    動電話等事實，然矢口否認有何恐嚇之犯意，辯稱：其與告
    訴人乙○○素不相識，係因告訴人乙○○之刺激，且其患有
    憂鬱症，始一時衝動始發送上述簡訊，實無加害乙○○之意
    云云，並據此作為上訴理由。經查：
  (一)有關被告於上開時地傳送上述3 則內容分別為：「我是阿德
    ，你死定了」、「走著瞧，我叫阿德」、「等我出去你就好
    玩了，毒蟲」等簡訊至乙○○所持用之行動電話乙節，有手
    機簡訊翻拍照片6 幀在卷可查（見偵查卷第14至16頁）。而
    告訴人乙○○於警詢、偵查中復分別指稱：「我於95年9 月
    10 日 凌晨2 時許接到前妻羅素瀅的電話，要我前往新店市
    ○○路178 號，因她與丙○○爭吵得很厲害，我擔心會發生
    意外而過去瞭解狀況，丙○○一看到我就跑過來問我是誰，
    要我小心一點，當天晚上我就接到他發送的3 則簡訊，我擔
    心丙○○對我人身安全造成威脅」等語（見偵查卷第9 至10
    頁）、「我收到這些簡訊會害怕，我真的很害怕」等語（見
    偵查卷第25頁）。由上開簡訊之內容，均提及要告訴人乙○
    ○好看之言詞，客觀上已屬將來不利惡害之告知，而被告明
    知該等言詞客觀上足以使乙○○心生恐懼，仍發送該內容之
    簡訊至乙○○持用之行動電話，其具有恐嚇之犯意，至為顯
    明。至被告是否有實際加害乙○○之意思，並不影響刑法上
    恐嚇危害安全罪之成立。是被告此部分所辯，尚非可採。
  (二)至被告又辯稱：其案發當時患有憂鬱症，發送上述簡訊當時
    判斷能力遠低於一般人云云。然查，有關被告患有重度憂鬱
    症乙節，固有財團法人慈濟綜合醫院臺北分院於96年1 月9
    日出具之診斷證明書1 件在卷可查。而經本院就被告之病況
    函詢該院結果，認被告「看過二次門診，第一次於95年3 月
    27日，於95年9 月13日會診精神科，於96年1 月9 日看精神
    科門診，當時出現易怒、發脾氣、失眠、喝酒、心悸。因距
    離上次看診時間已久遠，實無法評估病患目前認知能力是否
    受損，或是否具有到庭陳述之能力」等語，此有本院卷附之
    同院出具之病情說明書暨病歷資料1 件在卷可稽。雖由上述
    就診記錄，可見被告於本案案發時間95年9 月10日後3 日曾
    於治療中會診精神科，然尚無法以此回推證明被告案發當時
    有何自我控制能力或意識能力低落之情形。再者，證人甲○
    ○於本院審理中亦具結證稱：「案發後過二天我有去探望被
    告，被告行為舉止都很正常，沒有跟我胡言亂語，講話很正
    常」等語（見本院97年1 月10日審理筆錄第4 頁）。由此，
    更可見被告於案發當時並未有控制能力或意識能力顯著低落
    之狀況，顯非處於精神耗弱或心神喪失之狀態。況且，即便
    被告基於氣憤而發送該等簡訊，然依其當時之心智作用，顯
    然仍可認知辨識該3 則簡訊之意義與內容，否則焉能與告訴
    人乙○○往來互相發送簡訊對答。足見被告具有恐嚇之犯意
    ，甚為明確，被告所為抗辯，無非係卸責之詞，無足採信。
    本件被告恐嚇犯行，事證明確，堪予認定。
二、核被告丙○○所為，係犯刑法第305 條之恐嚇致生危害安全
    罪。其先後於不到半小時之時間內，發出3 則內容均為對乙
    ○○生命身體不利之簡訊，顯係基於單一恐嚇犯意下所為侵
    害單一法益之接續行為，為接續犯，應論以一罪。原審對被
    告論罪科刑，固非無見，惟被告行為後，中華民國九十六罪
    犯減刑條例業已公布施行，原審未及適用該條例之規定予以
    減刑，自有未洽。雖被告仍執陳詞提起上訴，為無理由，惟
    原判決既屬無可維持，自仍應由本院予以撤銷改判。本院審
    酌被告曾有酒醉駕車之公共危險前科之素行狀況，暨其因與
    女友羅素瀅之前夫乙○○發生糾紛，竟以手機簡訊恐嚇乙○
    ○之犯罪動機、目的、手段，並考量告訴人乙○○遭受恐嚇
    ，生活安全感因而遭受威脅之犯罪所生危害程度，並考量被
    告犯罪後亦未全然坦承犯行之犯罪後態度等一切情狀，量處
    如主文所示之刑，並諭知易科罰金折算標準。又查，被告之
    犯罪時間係在96年4 月24日之前，依中華民國九十六年罪犯
    減刑條例第2 條第1 項第3 款之規定減其宣告刑二分之一，
    並依原宣告刑所定之標準，諭知易科罰金折算標準。
據上論斷，應依刑事訴訟法第455 條之1 第1 項、第3 項、第36
9 條第1 項、第299 條第1 項前段，刑法第305 條、第41條第1
項前段，刑法施行法第1 條之1 ，中華民國九十六年罪犯減刑條
例第2 條第1 項第3 款、第7 條、第9 條，判決如主文。
本案經檢察官馬凱蕙到庭執行職務。
中    華    民    國    97    年    1     月    29    日
                  刑事第十四庭  審判長法  官  林海祥
                                      法  官  許炎灶
                                      法  官  汪怡君
上列正本證明與原本無異。
不得上訴。
                                      書記官  李郁禎
中    華    民    國    97    年    1     月    31    日


司法院資訊處製作；財團法人民間司法改革基金會備份。
